【裁判字號】    97,台上,1387
【裁判日期】    970403
【裁判案由】    搶奪等罪
【裁判全文】
最高法院刑事判決            九十七年度台上字第一三八七號
上  訴  人  甲○○
上列上訴人因搶奪等罪案件，不服台灣高等法院中華民國九十七
年一月二十三日第二審判決（九十六年度上訴字第五一０一號，
起訴案號：台灣桃園地方法院檢察署九十六年度偵字第二二六五
七號），提起上訴，本院判決如下：
    主  文
原判決關於搶奪范秋菊財物（即原判決附表二編號４）部分撤銷
，發回台灣高等法院。
其他上訴駁回。
    理  由
一、發回部分（即原判決附表二編號４所示搶奪部分）：
本件原判決認定：上訴人甲○○因缺錢花用，意圖為自己不法所
有，於民國九十六年九月十一日下午四時五十五分許，騎乘重型
機車，頭戴黑色全罩式安全帽，行經桃園縣平鎮市○○街與育達
路口時，自路人范秋菊後方搶奪掛在左肩內置有現金新台幣（下
同）一萬元、手機一支之LV皮包一個，得手後騎車沿文化國小方
向逃逸等情，因而維持第一審關於此部分論處上訴人意圖為自己
不法之所有，而搶奪他人之動產（累犯）罪刑之判決，駁回上訴
人該部分在第二審之上訴，固非無見。
惟查：刑法第六十二條所謂自首，只以犯人在犯罪未被發覺之前
，向該管公務員申告犯罪事實，而受裁判為已足，並不以使用自
首字樣為必要。原判決雖以其附表二編號４所示之被害人范秋菊
於警詢及偵查中已證陳，其係於九十六年九月二十日看見警方追
捕上訴人，因上訴人之背影疑似搶奪其財物之人，遂於當日前往
警局製作筆錄，並詢問上訴人是否曾搶奪其財物，經上訴人當面
承認。上訴人又係於同年月二十一日在警局製作筆錄時，始坦承
有搶奪范秋菊之財物等理由，據謂上訴人供出搶奪范秋菊財物犯
行，係在警員懷疑其為犯罪涉嫌人之後，即與刑法上自首之要件
不相符合（見原判決第三頁第十四行至第二十一行）。但依卷內
資料，上訴人係於九十六年九月二十日二十時五十分許在平鎮市
○○街二五五號前為警逮捕，同日二十二時許因拒絕桃園縣警察
局平鎮分局宋屋派出所警員之夜間詢問，該分局偵查隊員警乃於
翌日（二十一日）十四時四十八分許，始對上訴人製作警詢筆錄
，當時上訴人已供稱：「（除上述案件《指竊取車牌號碼ITQ-26
1 號重型機車一部及對孫冰芳搶奪財物》你有無另涉其他案件？
）我有主動帶同警方前往我另涉……搶奪案……．之地點查證並
取證照相……(7)平鎮市○○路與廣德街口，這是我搶奪皮包之現
場……」、「（你何時使用交通工具前去平鎮市○○路與廣德街
口搶奪被害人范秋菊財物？搶得何物？）於九十六年九月十一日
約下午十六至十七時許，我騎乘我自己的機車 AV5-199黑色重型
機車去搶奪財物。一樣是從被害人後方搶得皮包一個，內有現金
約一萬元及手機等其他財物……」（見偵查卷第三頁、第十頁、
第十一頁、第十四頁、第十六頁、第十七頁）。另被害人范秋菊
於同年月二十日二十二時八分許接受宋屋派出所警員詢問時亦稱
：「（你今日因何事接受製作筆錄？）因為我於上星期三，在廣
德街遭不明男子騎乘機車搶奪皮包，警方查獲嫌犯甲○○通知我
至所，我前來製作筆錄」、「（警方查獲之嫌犯甲○○你如何確
定是當日行搶你之搶匪？你是否認識甲○○？）我當天因為遭搶
，他行搶後，往文化國小逃逸，我永遠記得他的背影，身材壯碩
，他當日戴黑色全罩式安全帽與警方今日查獲之黑色全罩式安全
帽相符，我不認識甲○○……」（見偵查卷第四十七頁、第四十
八頁）。倘均無訛，上訴人於警詢時供出其對范秋菊搶奪財物之
犯行並主動帶警方前往現場查證前，警方是否已發覺該部分之犯
罪事實？上訴人於遭逮捕後，因拒絕宋屋派出所警員之夜間詢問
，始在該派出所警員對范秋菊詢問後之翌日，接受平鎮分局偵查
隊警員之詢問並製作筆錄，能否僅以上訴人之警詢筆錄載述其搶
奪范秋菊財物之犯行係在警方詢問范秋菊之後，遽謂上訴人於供
出該犯罪事實時，警方已懷疑其係該犯罪之涉嫌人？范秋菊於警
詢時已表示警方係於查獲上訴人涉犯前開搶奪犯行後，始通知其
到場製作警詢筆錄，則其嗣於檢察官偵查中改稱於九十六年九月
二十日因看見警方追捕上訴人，且上訴人背影很像搶奪其財物之
歹徒，乃跟隨進入派出所，質問上訴人是否曾對其行搶，並獲肯
定之答覆云云，是否與實情相符？如是，范秋菊當時有否立即向
警方申告此情？警方此時是否已發覺上訴人涉犯該部分搶奪犯行
？即仍值深入研求。實情為何？攸關法律之適用，於上訴人之利
益難謂無重大關係，乃原審未再進一步詳加究明，並於理由內為
必要之論述，即遽謂上訴人雖供出有搶奪范秋菊之財物，仍無自
首減輕其刑之適用，自嫌速斷而難昭折服。上訴意旨指摘原判決
關於搶奪范秋菊財物部分（即原判決附表二編號４部分）不當，
非無理由，應認該部分有發回更審之原因。
二、駁回部分（即原判決附表一所示竊盜及附表二編號１至３、
５、６所示搶奪部分）：
按刑事訴訟法第三百七十七條規定，上訴於第三審法院，非以判
決違背法令為理由，不得為之。是提起第三審上訴，應以原判決
違背法令為理由，係屬法定要件。如果上訴理由書狀並未依據卷
內訴訟資料，具體指摘原判決不適用何種法則或如何適用不當，
或所指摘原判決違法情事，顯與法律規定得為第三審上訴理由之
違法情形，不相適合時，均應認其上訴為違背法律上之程式，予
以駁回。本件上訴人甲○○對搶奪陳芳婷、陳淑琳、陳沐慈、范
美香、孫冰芳財物部分（即原判決附表二編號１至３、５、６所
示部分），上訴意旨略稱：原判決對上訴人所犯此部分搶奪各罪
如何量刑，並未敘明其理由，且上訴人於案發後除已深知悔悟、
坦承犯行外，並向警方自首部分犯罪事實，且配合檢察官及警方
之調查，原審竟仍量處上訴人重刑，難認適法云云。
惟查：刑罰之量定，乃事實審法院得依職權自由裁量之事項，苟
已以行為人之責任為基礎，審酌刑法第五十七條各款所列情狀，
量處之刑罰又未逾越法定刑度，復無顯然失輕失重之情形，即不
得率指為違法。原判決維持第一審關於論處上訴人意圖為自己不
法之所有，而搶奪他人之動產（累犯）罪刑；又意圖為自己不法
之所有，而搶奪他人之動產（累犯）罪刑；又意圖為自己不法之
所有，而搶奪他人之動產（累犯）罪刑；又意圖為自己不法之所
有，而搶奪他人之動產（累犯）罪刑；又意圖為自己不法之所有
，而搶奪他人之動產（累犯）罪刑（以上五搶奪罪即係原判決附
表二編號１至３、５、６所示部分）之判決，駁回上訴人各該部
分在第二審之上訴，關於刑罰之量定，已說明第一審判決經審酌
上訴人前即有搶奪前科，因薪水遭拖欠致經濟拮据，乃為此部分
搶奪犯行，但以婦女為搶奪對象，對被害人造成嚴重之心理恐懼
，兼衡各次搶奪犯行所得財物之價值，及上訴人之智識程度、犯
罪情節，於犯罪後已坦承犯行，自首部分犯罪事實，尚知悔悟等
一切情狀，而各量處如其附表二編號１至３、５、６所示之刑。
且第一審判決對上訴人前開各次搶奪犯行所諭知之徒刑，又未逾
越法定刑度，復無濫用權限情事，原判決因予維持，於法核無違
誤。上訴意旨對原審此部分之論斷，究有何違背經驗法則或論理
法則或量刑顯然失輕、失重等違法情形，並未依據卷內資料具體
表明，徒以原判決未敘明各次搶奪罪量刑之理由，其於案發後已
知悔悟，並坦承犯行，自首部分犯罪事實，及配合檢、警調查，
原審竟仍量處重刑云云，據以指摘原判決違背法令，係以自己之
說詞，對原審量刑裁量權之適法行使，並已於判決內說明之事項
，漫事指摘，復為單純之事實上爭辯，依首開說明，自難認係適
法之第三審上訴理由。其此部分上訴違背法律上之程式，應予駁
回。又上訴得對於判決之一部為之，未聲明為一部者，視為全部
上訴，刑事訴訟法第三百四十八條第一項定有明文。本件上訴人
對原判決不服，提起上訴，未聲明為一部上訴，且於上訴狀已表
明係對原審九十六年度上訴字第五一０一號刑事判決提起上訴，
依前開規定，應視為全部上訴。查刑事訴訟法第三百七十六條所
列各罪之案件，經第二審判決者，不得上訴於第三審法院，為該
法條所明定。本件上訴人所犯普通竊盜罪部分（即原判決附表一
所示部分），原審係維持第一審依刑法第三百二十條第一項論處
罪刑之判決，核屬刑事訴訟法第三百七十六條第二款之案件。依
前開說明，既經第二審判決，自不得上訴於第三審法院。上訴人
對於此部分猶提起上訴，顯為法所不許，此部分亦應予駁回。
據上論結，應依刑事訴訟法第三百九十五條前段、第三百九十七
條、第四百零一條，判決如主文。
中    華    民    國  九十七  年    四    月    三    日
                      最高法院刑事第八庭
                          審判長法官  謝  俊  雄
                                法官  陳  世  雄
                                法官  魏  新  和
                                法官  吳  信  銘
                                法官  徐  文  亮
      本件正本證明與原本無異
                                      書  記  官
中    華    民    國  九十七  年    四    月    八    日
                                                w


司法院資訊處製作；財團法人民間司法改革基金會備份。
